---
title: "MIPC"
author: "Erik De Luca"
date: "2023-10-15"
output:
  html_document:
    df_print: "paged"
    code_folding: hide
    toc: true
    theme: united
    keep_md: true
    toc_float: true
    number_sections: true
---

```{r setup, include=FALSE, eval=TRUE}
# knitr::optsxx_chunk$set(echo = TRUE)
knitr::opts_chunk$set(warning = FALSE)
library(quantmod)
library(highcharter)
library(PerformanceAnalytics)
library(tidyverse)
library(dplyr)
library(data.table)
library(DEoptim)
library(timetk)
library(plotly)
library(yahoofinancer)
library(RColorBrewer)
theme_set(theme_bw())
pal = brewer.pal(8, "Dark2")
conflicted::conflict_prefer("select", "dplyr")
```


```{r setup 2,eval=FALSE}
knitr::optsxx_chunk$set(echo = TRUE)
library(quantmod)
library(highcharter)
library(PerformanceAnalytics)
library(tidyverse)
library(dplyr)
library(data.table)
library(DEoptim)
library(timetk)
library(plotly)
library(yahoofinancer)
library(RColorBrewer)
theme_set(theme_bw())
pal = brewer.pal(8, "Dark2")
conflicted::conflict_prefer("select", "dplyr")
```


# Importazione dati

Costruisco una tabella con i tickers, le categorie e i pesi dei titoli che comporranno il nostro portafoglio.

```{r setting dati,warning=F}
detailPortfolio =
  tibble(
    tickerList = c(
      "SPG",      # REITS
      "OHI",
      "CCOM.TO",      # Commodities
      "DBC",
      "FCX",
      "KSM-F6.TA",
      "0P0001MN8G.F",      # CAT BOND
      "CDZ.TO",      # dividend
      "NOBL",
      "NSRGY",
      "CNI",
      "WFAFY",
      "UU.L",
      "KO",
      "NVS",
      "NVDA", # nvidia no dividendi
      # "SHY",  # short term bond -- in verità sono etf che riproducono l'andamento
      # "VGSH",
      "SPTS",
      "IBGS.AS",
      "6C=F",      # cash -- ho messo un future sui dollari canadesi per rappresentare la liquidità
      # "XT2D.L",  # swap  -- non sapevo cosa mettere
      "XGIU.MI"     # Inflation linked
    ),
    category = c(
      rep("REITS",2),
      rep("Commodities",4),
      rep("CAT BOND",1),
      rep("Dividends",9),
      rep("Short term bonds",2),
      rep("Cash",1), 
      rep("Inflation linked",1) 
    ),
    weight = c(
      .08,
      .06,
      .046,
      # comodities
      .009,
      .01,
      .057,
      .07,
      # cat bond
      .02,
      # div
      .06,
      .02,
      .01,
      .017,
      .005,
      .005,
      .05,
      .023,
      # .07,
      # .07,
      .05,
      .128,
      .15,
      # .00,
      .13
    )
  )
detailPortfolio
```

## Indici a base fissa

Importo i dati da Yahoo Finance degli ultimi 5 anni e costruisco il portafoglio senza i pesi di ciascun titolo.

```{r c, warning=FALSE}
stockData = lapply(detailPortfolio$tickerList,
                     getSymbols,
                       src = "yahoo",
                       from = as.Date("2018-09-30"),
                       to = as.Date("2023-09-29"),
                       auto.assign = F
                     )

# aggiusto i ticket che hanno cambiato nome durante l'importazione
detailPortfolio$tickerList[detailPortfolio$tickerList == "KSM-F6.TA"] = "KSM.F6.TA"
detailPortfolio$tickerList[detailPortfolio$tickerList == "6C=F"] = "X6C"

# compatto le diverse liste
nominalPortfolio = do.call(merge,stockData) %>% 
  na.omit

# il CAT BOND è privo di volumme
nominalPortfolio$X0P0001MN8G.F.Volume = 1

for(i in 1:nrow(detailPortfolio))
{
  columnSelect = (!names(nominalPortfolio) %like% "Volume") & names(nominalPortfolio) %like% detailPortfolio$tickerList[i]
  nominalPortfolio[,columnSelect] = nominalPortfolio[,columnSelect] / rep(coredata(nominalPortfolio[1,columnSelect])[1],5) 
}

as_tibble(nominalPortfolio)
```

Di seguito il grafico dell'andamento degli indici a base fissa dei titoli che compongono il portafoglio.

```{r}
grafico = highchart(type = "stock")
for(i in 1:nrow(detailPortfolio))
  grafico = hc_add_series(grafico, 
                          Cl(nominalPortfolio[,names(nominalPortfolio) %like% detailPortfolio$tickerList[i]]),
                          name = detailPortfolio$tickerList[i])
grafico
```

## Andamento titoli nel portafoglio

Aggiungo i pesi iniziali del portafoglio.

```{r}
portfolio = nominalPortfolio

for(i in 1:nrow(detailPortfolio))
{
  columnSelect = (!names(portfolio) %like% "Volume") & names(portfolio) %like% detailPortfolio$tickerList[i]
  portfolio[,columnSelect] = coredata(nominalPortfolio[,columnSelect]) * detailPortfolio$weight[i] 
}

as_tibble(portfolio)
```

Nel grafico seguente sono presenti i diversi titoli che compongono il portafoglio con il loro peso.

```{r}
grafico = highchart(type = "stock")
for(i in 1:nrow(detailPortfolio))
  
  grafico = hc_add_series(grafico, 
                          Cl(portfolio[,names(portfolio) %like% detailPortfolio$tickerList[i]]),
                          name = detailPortfolio$tickerList[i]) 
grafico
```


## Creazione del portafoglio

Creo il portafoglio sommando gli indici dei titoli moltiplicati per i loro pesi. Così da ottenere l'andamento complessivo del portafoglio.

```{r}
columnNames = c("Open", "High", "Low", "Close", "Volume", "Adjusted")
myPortfolio = matrix(NA, nrow(portfolio),ncol = length(columnNames))

for(i in 1:length(columnNames))
{
  columnSelect = names(portfolio) %like% columnNames[i]
  myPortfolio[,i] = sapply(1:nrow(portfolio), function(r) sum(coredata(portfolio[r,columnSelect])))  
}

colnames(myPortfolio) = paste("Portfolio", columnNames, sep = ".")
myPortfolio = xts(myPortfolio, order.by = index(portfolio))

as_tibble(myPortfolio)
```

```{r grafico andamento portafoglio}
p = myPortfolio %>% 
  fortify() %>% 
  ggplot(aes(x = Index, y = Portfolio.Open)) + 
  geom_smooth(method = "gam",
              formula = formula(y ~ s(x)),
              fill = pal[5],
              aes(color = pal[5]),
              alpha = .3) +
  geom_line(color = pal[3]) +
  geom_pointrange(aes(ymin = Portfolio.Low, 
                    ymax = Portfolio.High), 
              alpha = 0.22,
              fill =  'turquoise1',
              size = .1) +
  # geom_col(aes(y = Portfolio.Volume),inherit.aes = F) +
  xlab("") +
  ylab("") +
  scale_y_continuous(labels = function(x) scales::percent(x-1)) +
  scale_color_manual(values = pal[5], labels = "Prediction of portfolio trends using splines") +
  theme(legend.position = "bottom",
        legend.title = element_blank())

p
# ggplotly(p)
```

# Decomposizione serie storica

Decompongo la serie storica per visualizzare le sue differenti componenti.

```{r Decomposizione serie storica, warning=FALSE}
pfDecomposto = decompose(ts(myPortfolio$Portfolio.Open %>% as.vector(),
                            start = c(2022, 9, 29),
                            # end = c(2023, 09, 28),
                            frequency = 7))
# plot(pfDecomposto)
p = tibble(Dates = seq(as.Date("2022-09-29"),
                   length = length(pfDecomposto$x),
                   by =  "days"),
       Serie = pfDecomposto$x %>% coredata(),
       Seasonal = pfDecomposto$seasonal %>% coredata(),
       Trend = pfDecomposto$trend %>% coredata(),
       Random = pfDecomposto$random %>% coredata()) %>% 
  gather(key = "Type", -Dates, value = "y") %>% 
  ggplot(aes(x = Dates, y = y)) + 
    geom_line() +
    facet_grid(rows = vars(Type), 
               scales = "free_y") +
  ylab("")  +
  scale_x_date(date_breaks = "1 month",
               date_labels = "%b")

ggplotly(p, dynamicTicks = TRUE) %>%
  # rangeslider() 
  plotly::layout(hovermode = "x")
```

# Ottimizzazione

L'attuale portafoglio ha questi indici, il nostro obiettivo ora è quello di ottimizzare il portafoglio per massimizzare l'indice sharpe rato, ovvero massimizzare il rendimento del portafoglio e al contempo minimizzare il suo rischio.

```{r}
nominalPortfolioAdj = nominalPortfolio[,names(nominalPortfolio) %like% "Adjusted"] %>%
  CalculateReturns() %>% 
  to.yearly.contributions() %>% 
  na.omit()

weight = detailPortfolio$weight

nominalPortfolioAdj = nominalPortfolioAdj[,names(nominalPortfolioAdj) != "Portfolio Return"]

mean_ret = colMeans(nominalPortfolioAdj)

cov_mat = nominalPortfolio[,names(nominalPortfolio) %like% "Adjusted"] %>%
  CalculateReturns() %>% 
  to.quarterly.contributions() %>% 
  na.omit() %>% 
  cov()

# solo quando i volumi non sono degeneri

return3mesi = nominalPortfolio[,!names(nominalPortfolio) %like% "Volume"] %>%
  CalculateReturns() %>%
  to.period.contributions("quarters") %>%
  na.omit()

var3m = VaR(R = return3mesi[,names(return3mesi) %like% "Adjusted"],
            method = "historical",
            portfolio_method = "component",
            weights = weight)

port_risk = var3m$hVaR

cov_mat = cov_mat[rownames(cov_mat) != "Portfolio Return",
                  colnames(cov_mat) != "Portfolio Return"]

port_returns = sum(mean_ret * weight)

port_risk = sqrt(t(weight) %*% (cov_mat %*% weight))

sharpe_ratio = port_returns/port_risk

tibble("Return" = port_returns,
       "Risk" = port_risk,
       "VaR a 3 mesi" = var3m$hVaR,
       "Sharpe ratio" = sharpe_ratio)
```


Verrà fatta una simulazione tramite metodo MonteCarlo dove si ripeterà l'esperimento estraendo casualmente i pesi, cercando così la miglior combinazione di portafoglio.
In questo caso l'esperimento verrà ripetuto 5000 volte ma i pesi del portafoglio non saranno completamente casuali, varieranno attorno ai valori da noi preimpostati.

```{r}
set.seed(1)
num_port = 5000

# Creating a matrix to store the weights
all_wts = matrix(nrow = num_port,
                  ncol = nrow(detailPortfolio))

# Creating an empty vector to store
# Portfolio returns
port_returns = vector('numeric', length = num_port)

# Creating an empty vector to store
# Portfolio Standard deviation
port_risk = vector('numeric', length = num_port)

# Creating an empty vector to store
# Portfolio Sharpe Ratio
sharpe_ratio = vector('numeric', length = num_port)

for (i in seq_along(port_returns)) {
  precisione = 0.9
  wts = sapply(1:length(weight), function(i) runif(1,precisione * weight[i], (2 - precisione) * weight[i]))
  # wts = runif(length(tickerList))
  wts = wts/sum(wts)
  
  # Storing weight in the matrix
  all_wts[i,] = wts
  
  # Portfolio returns
  
  port_ret = sum(wts * mean_ret)
  # port_ret <- ((port_ret + 1)^252) - 1
  
  # Storing Portfolio Returns values
  port_returns[i] = port_ret
  
  
  # Creating and storing portfolio risk
  port_sd = sqrt(t(wts) %*% (cov_mat  %*% wts))

  # Più preciso ma ci mette troppo  
  # port_sd = VaR(
  #   R = return3mesi[, names(return3mesi) %like% "Adjusted"],
  #   method = "historical",
  #   portfolio_method = "component",
  #   weights = wts
  # )$hVaR

  port_risk[i] = port_sd
  
  
  # Creating and storing Portfolio Sharpe Ratios
  # Assuming 0% Risk free rate
  sr = port_ret/port_sd
  sharpe_ratio[i] = sr
}
```

## Pesi del portafoglio

Di seguito vengono mostrati i pesi assegnati dal portafoglio con *sharpe ratio* maggiore.

```{r}
# Storing the values in the table
portfolio_values = tibble(Return = port_returns,
                  Risk = port_risk,
                  SharpeRatio = sharpe_ratio)


# Converting matrix to a tibble and changing column names
all_wts = all_wts %>%
  data.frame() %>%
  tibble
colnames(all_wts) = detailPortfolio$tickerList

# Combing all the values together
portfolio_values = tibble(cbind(all_wts, portfolio_values))
colnames(portfolio_values)[1:nrow(detailPortfolio)] = detailPortfolio$tickerList

min_var = portfolio_values[which.min(portfolio_values$Risk),]
max_sr = portfolio_values[which.max(portfolio_values$SharpeRatio),]

# weightOLD = weight
weight = max_sr[,1:nrow(detailPortfolio)] %>% 
  as.numeric() %>% 
  round(4) 

# con l'arrotondamento potrebbe non fare 1 e lo calibro con il primo titolo, ciò non influenzerà significativamente sullo scostamento del portafoglio
weight[1] = weight[1] + 1 - sum(weight)

max_sr %>% 
  t() %>%
  data.frame()
```




```{r, warning=FALSE}
p = max_sr %>%
  gather(detailPortfolio$tickerList, key = Asset,
         value = Weights) %>%
  cbind(Category = factor(detailPortfolio$category)) %>% 
  mutate(Asset = Asset %>%
           as.factor() %>% 
           fct_reorder(Weights),
         Percentage = str_c(round(Weights*100,2), "%")) %>%
  ggplot(aes(x = Asset,
             y = Weights,
             fill = Category,
             label = Percentage)) +
  geom_bar(stat = 'identity') +
  geom_label(nudge_y = .01, size = 3) +
  theme_minimal() +
  labs(x = 'Tickers',
       y = 'Weights',
       title = "Weights of the portfolio tangent to the efficient frontier") +
  scale_y_continuous(labels = scales::percent) +
  guides(fill = guide_legend(override.aes = aes(label = ""))) + 
  theme(legend.position = "bottom") +
  coord_flip()

ggplotly(p)
```
## Frontiera efficiente

Il grafico sottostante mostra i valori dei portafogli creati durante il processo di ottimizzazione.

```{r}
p = portfolio_values %>%
  ggplot(aes(x = Risk, y = Return, color = SharpeRatio)) +
  geom_point() +
  theme_classic() +
  scale_y_continuous(labels = scales::percent) +
  scale_x_continuous(labels = scales::percent) +
  labs(x = 'Annual risk',
       y = 'Annual return',
       title = "Portfolio optimization and efficient frontier") +
  geom_point(aes(x = Risk,
                 y = Return),
             data = max_sr,
             color = 'darkred') 

ggplotly(p)
```

## Portafoglio ottimizzato

```{r Creazione portafoglio ottimizzato}
# ricreo il portafoglio con i nuovi pesi
portfolio = nominalPortfolio

for(i in 1:nrow(detailPortfolio))
{
  columnSelect = (!names(portfolio) %like% "Volume") & names(portfolio) %like% detailPortfolio$tickerList[i]
  portfolio[,columnSelect] = coredata(nominalPortfolio[,columnSelect]) * weight[i] 
}

columnNames = c("Open", "High", "Low", "Close", "Volume", "Adjusted")
myPortfolio = matrix(NA, nrow(portfolio),ncol = length(columnNames))

for(i in 1:length(columnNames))
{
  columnSelect = names(portfolio) %like% columnNames[i]
  myPortfolio[,i] = sapply(1:nrow(portfolio), function(r) sum(coredata(portfolio[r,columnSelect])))  
}

colnames(myPortfolio) = paste("Portfolio", columnNames, sep = ".")
myPortfolio = xts(myPortfolio, order.by = index(portfolio))

```

```{r}
myPortfolio %>% 
  fortify() %>% 
  ggplot(aes(x = Index, y = Portfolio.Open)) + 
  geom_smooth(method = "gam",
              formula = formula(y ~ s(x)),
              fill = pal[5],
              aes(color = pal[5]),
              alpha = .3) +
  geom_line(color = pal[3]) +
  geom_pointrange(aes(ymin = Portfolio.Low, 
                      ymax = Portfolio.High), 
              alpha = 0.22,
              fill = 'turquoise1',
              size = .1) +
  # geom_col(aes(y = Portfolio.Volume),inherit.aes = F) +
  xlab("") +
  ylab("") +
  scale_y_continuous(labels = function(x) scales::percent(x-1)) +
  scale_color_manual(values = pal[5], labels = "Prediction of portfolio trends using splines") +
  theme(legend.position = "bottom",
        legend.title = element_blank())
```


# VaR

Nel seguente grafico sono rappresentati i diversi titoli con il loro rendimento, la loro varianza sulle ascisse e invece sono colorati in base al loro coefficiente di variazione.
Questo grafico aiuta nella scelta dei pesi iniziali (pre ottimizzazione) dato che è facile visualizzare  quelli che rendono meglio.

```{r rendimento vs varianza, warning=FALSE}
returnTicker = xts()
for(i in 1:nrow(detailPortfolio))
  returnTicker = cbind(returnTicker,dailyReturn(Cl(nominalPortfolio[,names(portfolio) %like% detailPortfolio$tickerList[i]])))
colnames(returnTicker) = detailPortfolio$tickerList

returnTickerIndici = returnTicker %>% 
  as.tibble() %>%
  summarise_all(sum) %>% 
  pivot_longer(1:nrow(detailPortfolio), names_to = "Titoli", values_to = "Rendimento")  %>% 
  add_column(returnTicker %>%
               as.tibble() %>%
               summarise_all(sd) %>%
               pivot_longer(1:nrow(detailPortfolio), names_to = "Titoli", values_to = "Varianza") %>% 
               dplyr::select(Varianza)
             ) %>% 
  mutate(Variazione = ifelse(round(Rendimento, 2) != 0,
                             Varianza/abs(Rendimento),
                             1)) 

hValMin = 1.8 # giocando con questo parametro si cambia l'asse delle y modificando la distanza dei punti estremi ai punti centrali
hValMax = 1

p = returnTickerIndici %>%
  mutate(quantili = punif(Rendimento,
                       min = hValMin * min(Rendimento), # se non metto hvalmin il min di Rendimento vale 0 e di conseguenza il log tende a meno infinito
                       max = hValMax * max(Rendimento),
                       log.p = T)) %>% 
  ggplot(aes(y = quantili,
             x = Varianza,
             color = Variazione,
             label = Titoli,
             z = Rendimento # serve solo per l'etichetta nel grafico interattivo
             )) +
  geom_point(size = 1.5) + 
  scale_color_distiller(palette = "RdYlGn", direction = -1) +
  scale_x_log10(labels = scales::percent_format(accuracy = .2),
                breaks = scales::breaks_log(n = 10, base = 10)) +
  scale_y_continuous(labels = function(x) scales::percent(qunif(x,
                                                                min = hValMin * min(returnTickerIndici$Rendimento),
                                                                max = hValMax * max(returnTickerIndici$Rendimento),
                                                                log.p = T), # associo i valori originali invertendo la funzione di ripartizione
                                                          scale = 1),
                     breaks = scales::pretty_breaks(10)) +
  labs(x = "Variation", y = "Return", color = "Coefficient \nof variation") +
  theme(legend.position = "right", 
        legend.title.align = 0) 

ggplotly(p, tooltip = c("z", "x", "color", "label"))
```



```{r VaR singoli titoli, warning=FALSE}
return3mesi = nominalPortfolio %>% 
  CalculateReturns %>% 
  to.period.contributions("quarters")


weight_max_sr = max_sr %>% 
      t() %>% 
      head(nrow(detailPortfolio)) %>% 
      as.vector()

VaR(return3mesi[,names(return3mesi) %like% "Open"],
    method = "historical",
    weights = weight_max_sr,
    portfolio_method = "marginal") %>% 
  pivot_longer(1:length(weight_max_sr)+1, names_to = "Titoli", values_to = "VaR") %>% 
  mutate(VaR = round(VaR *100, 2)) %>% 
  ggplot(aes(x = Titoli, y = VaR, fill = VaR)) +
  geom_col() +
  geom_hline(aes(yintercept = PortfolioVaR), color = "orchid") +
  coord_flip() + 
  scale_fill_distiller(palette = "RdYlGn", direction = 1) +
  theme(legend.position = "none") +
  scale_x_discrete(labels = function(x) str_remove(x,".Open")) +
  labs(x = "") +
  scale_y_continuous(labels = scales::percent_format(),
                     breaks = scales::pretty_breaks(8))
```

Nell'istogramma seguente è rappresentata la simulazionedi 1000000 campioni presi da una normale di media pari alla media del rendimento del portafoglio su base quadrimestrale e la varianza pari alla varianza del portafoglio su base quadrimestrale.

```{r istogramma VaR, warning=FALSE}

alpha = 0.005

media = sapply(1:nrow(return3mesi), function(i) sum(return3mesi[i,names(nominalPortfolio) %like% "Adjusted"] * weight_max_sr)) %>% mean(na.rm = T)

varianza = sapply(1:nrow(return3mesi), function(i) sum(return3mesi[i,names(nominalPortfolio) %like% "Adjusted"] * weight_max_sr)) %>% sd(na.rm = T)

set.seed(1)
df = data.frame(x = rnorm(1E6, media, varianza))
ggplot(df, aes(x, ..density..)) +
  geom_histogram(color = "violet",
                 fill = "orchid1",
                 alpha = .5,
                 bins = 30) +
  geom_density(color = "aquamarine") +
  geom_vline(xintercept = quantile(df$x, probs = alpha),
             color = "aquamarine2") +
  annotate('text',
           x = quantile(df$x, probs = alpha),
           y = 0.01,
           color = "aquamarine4",
           label = paste("VaR = ",df$x %>% 
                           quantile(probs = alpha) %>% 
                           round(4))) +
  xlab("")
```

# Correlazione

Il correlogramma è utile per vedere la diversificazione del portafoglio.

```{r correlogramma}
correlazione = return3mesi[,names(return3mesi) %like% "Adjusted"] %>% 
  na.omit %>% 
  cor

colnames(correlazione) = stringr::str_remove(colnames(correlazione),".Adjusted")
rownames(correlazione) = stringr::str_remove(colnames(correlazione),".Adjusted")


# categories = levels(factor(detailPortfolio$category))
# pal[which(detailPortfolio$category[detailPortfolio$tickerList == "XGIU.MI"] == categories)]


# Funzione personalizzata per etichette colorate
color_labels = function(labels, colors) {
  mapply(function(label, color) {
    as.expression(bquote(bold(.(color)(.(label)))))
  }, labels, colors, SIMPLIFY = FALSE)
}

p = correlazione %>% 
  reshape2::melt() %>% 
  ggplot(aes(x=Var1, y=Var2, fill = value, color = value)) + 
  geom_tile() +
  scale_fill_distiller(name = "Correlation",
                       palette = "RdYlGn",
                       direction = 1) +
  # geom_label(aes(label = round(value,2)), size =2,label.size = 0) +
  scale_x_discrete(limits = rev(rownames(correlazione))) +
  # scale_color_identity() +  # Imposta scale_color_identity per rimuovere il mapping del colore
  guides(color = guide_legend(override.aes = list(color = NULL))) +  # Imposta color su NULL per nasconderlo
  theme(axis.title = element_blank(),
        axis.text.x = element_text(angle = 30,vjust = .95, hjust = .95))

ggplotly(p)



# map_chr(detailPortfolio$tickerList,~ palette.colors(length(levels(factor(detailPortfolio$category))),"Dark2")[as.numeric(labels(factor(detailPortfolio$category,ordered = T)[detailPortfolio$tickerList == .x]))])
# 
# sapply(detailPortfolio$tickerList,function(x) as.numeric(labels(factor(detailPortfolio$category,ordered = T)[detailPortfolio$tickerList == x])))
```
