---
title: "Portfolio in the future"
author: "Erik De Luca"
date: "`r Sys.Date()`"
output: html_document
---

```{r setup, include=FALSE, eval=TRUE}
# knitr::optsxx_chunk$set(echo = TRUE)
knitr::opts_chunk$set(warning = FALSE)
library(quantmod)
library(highcharter)
library(PerformanceAnalytics)
library(tidyverse)
library(dplyr)
library(data.table)
library(DEoptim)
library(timetk)
library(plotly)
library(yahoofinancer)
library(RColorBrewer)
theme_set(theme_bw())
pal = brewer.pal(8, "Dark2")
conflicted::conflict_prefer("select", "dplyr")
```


```{r setup 2,eval=FALSE}
knitr::optsxx_chunk$set(echo = TRUE)
library(quantmod)
library(highcharter)
library(PerformanceAnalytics)
library(tidyverse)
library(dplyr)
library(data.table)
library(DEoptim)
library(timetk)
library(plotly)
library(yahoofinancer)
library(RColorBrewer)
theme_set(theme_bw())
pal = brewer.pal(8, "Dark2")
conflicted::conflict_prefer("select", "dplyr")
```


# Importazione dati

Costruisco una tabella con i tickers, le categorie e i pesi dei titoli che comporranno il nostro portafoglio.

```{r setting dati,warning=F}
detailPortfolio =
  tibble(
    tickerList = c(
      "SPG",      # REITS
      "OHI",
      "CCOM.TO",      # Commodities
      "DBC",
      "FCX",
      "KSM-F6.TA",
      "0P0001MN8G.F",      # CAT BOND
      "CDZ.TO",      # dividend
      "NOBL",
      "NSRGY",
      "CNI",
      "WFAFY",
      "UU.L",
      "KO",
      "NVS",
      "NVDA", # nvidia no dividendi
      # "SHY",  # short term bond -- in verità sono etf che riproducono l'andamento
      # "VGSH",
      "SPTS",
      "IBGS.AS",
      "6C=F",      # cash -- ho messo un future sui dollari canadesi per rappresentare la liquidità
      # "XT2D.L",  # swap  -- non sapevo cosa mettere
      "XGIU.MI"     # Inflation linked
    ),
    category = c(
      rep("REITS",2),
      rep("Commodities",4),
      rep("CAT BOND",1),
      rep("Dividends",9),
      rep("Short term bonds",2),
      rep("Cash",1), 
      rep("Inflation linked",1) 
    ),
    weight = c(
      .08,
      .06,
      .046,
      # comodities
      .009,
      .01,
      .057,
      .07,
      # cat bond
      .02,
      # div
      .06,
      .02,
      .01,
      .017,
      .005,
      .005,
      .05,
      .023,
      # .07,
      # .07,
      .05,
      .128,
      .15,
      # .00,
      .13
    )
  )
detailPortfolio
```


```{r c, warning=FALSE}
stockData = lapply(detailPortfolio$tickerList,
                     getSymbols,
                       src = "yahoo",
                       from = as.Date("2022-09-30"),
                       to = as.Date("2024-09-10"),
                       auto.assign = F
                     )

# aggiusto i ticket che hanno cambiato nome durante l'importazione
detailPortfolio$tickerList[detailPortfolio$tickerList == "KSM-F6.TA"] = "KSM.F6.TA"
detailPortfolio$tickerList[detailPortfolio$tickerList == "6C=F"] = "X6C"

# compatto le diverse liste
nominalPortfolio = do.call(merge,stockData) %>% 
  na.omit

# il CAT BOND è privo di volumme
nominalPortfolio$X0P0001MN8G.F.Volume = 1

for(i in 1:nrow(detailPortfolio))
{
  columnSelect = (!names(nominalPortfolio) %like% "Volume") & names(nominalPortfolio) %like% detailPortfolio$tickerList[i]
  nominalPortfolio[,columnSelect] = nominalPortfolio[,columnSelect] / rep(coredata(nominalPortfolio[1,columnSelect])[1],5) 
}

as_tibble(nominalPortfolio)
```

Di seguito il grafico dell'andamento degli indici a base fissa dei titoli che compongono il portafoglio.

```{r}
grafico = highchart(type = "stock")
for(i in 1:nrow(detailPortfolio))
  grafico = hc_add_series(grafico, 
                          Cl(nominalPortfolio[,names(nominalPortfolio) %like% detailPortfolio$tickerList[i]]),
                          name = detailPortfolio$tickerList[i])
grafico
```

## Andamento titoli nel portafoglio

Aggiungo i pesi iniziali del portafoglio.

```{r}
portfolio = nominalPortfolio

for(i in 1:nrow(detailPortfolio))
{
  columnSelect = (!names(portfolio) %like% "Volume") & names(portfolio) %like% detailPortfolio$tickerList[i]
  portfolio[,columnSelect] = coredata(nominalPortfolio[,columnSelect]) * weight[i] 
}

as_tibble(portfolio)
```

Nel grafico seguente sono presenti i diversi titoli che compongono il portafoglio con il loro peso.

```{r}
grafico = highchart(type = "stock")
for(i in 1:nrow(detailPortfolio))
  
  grafico = hc_add_series(grafico, 
                          Cl(portfolio[,names(portfolio) %like% detailPortfolio$tickerList[i]]),
                          name = detailPortfolio$tickerList[i]) 
grafico
```


## Creazione del portafoglio

Creo il portafoglio sommando gli indici dei titoli moltiplicati per i loro pesi. Così da ottenere l'andamento complessivo del portafoglio.

```{r}
columnNames = c("Open", "High", "Low", "Close", "Volume", "Adjusted")
myPortfolio = matrix(NA, nrow(portfolio),ncol = length(columnNames))

for(i in 1:length(columnNames))
{
  columnSelect = names(portfolio) %like% columnNames[i]
  myPortfolio[,i] = sapply(1:nrow(portfolio), function(r) sum(coredata(portfolio[r,columnSelect])))  
}

colnames(myPortfolio) = paste("Portfolio", columnNames, sep = ".")
myPortfolio = xts(myPortfolio, order.by = index(portfolio))

as_tibble(myPortfolio)
```

```{r grafico andamento portafoglio}
p = myPortfolio %>% 
  fortify() %>% 
  ggplot(aes(x = Index, y = Portfolio.Open)) + 
  geom_smooth(method = "gam",
              formula = formula(y ~ s(x)),
              fill = pal[5],
              aes(color = pal[5]),
              alpha = .3) +
  geom_line(color = pal[3]) +
  geom_pointrange(aes(ymin = Portfolio.Low, 
                    ymax = Portfolio.High), 
              alpha = 0.22,
              fill =  'turquoise1',
              size = .1) +
  # geom_col(aes(y = Portfolio.Volume),inherit.aes = F) +
  xlab("") +
  ylab("") +
  scale_y_continuous(labels = function(x) scales::percent(x-1)) +
  scale_color_manual(values = pal[5], labels = "Prediction of portfolio trends using splines") +
  theme(legend.position = "bottom",
        legend.title = element_blank())

p
# ggplotly(p)
```

# Decomposizione serie storica

Decompongo la serie storica per visualizzare le sue differenti componenti.

```{r Decomposizione serie storica, warning=FALSE}
# pfDecomposto = decompose(ts(myPortfolio$Portfolio.Open %>% as.vector(),
#                             start = c(2022, 9, 29),
#                             # end = c(2023, 09, 28),
#                             frequency = 7))
# plot(pfDecomposto)
p = tibble(Dates = seq(as.Date("2022-09-29"),
                   length = length(pfDecomposto$x),
                   by =  "days"),
       Serie = pfDecomposto$x %>% coredata(),
       Seasonal = pfDecomposto$seasonal %>% coredata(),
       Trend = pfDecomposto$trend %>% coredata(),
       Random = pfDecomposto$random %>% coredata()) %>% 
  gather(key = "Type", -Dates, value = "y") %>% 
  ggplot(aes(x = Dates, y = y)) + 
    geom_line() +
    facet_grid(rows = vars(Type), 
               scales = "free_y") +
  ylab("")  +
  scale_x_date(date_breaks = "1 month",
               date_labels = "%b")

ggplotly(p, dynamicTicks = TRUE) %>%
  # rangeslider() 
  plotly::layout(hovermode = "x")
```

# Ottimizzazione

L'attuale portafoglio ha questi indici, il nostro obiettivo ora è quello di ottimizzare il portafoglio per massimizzare l'indice sharpe rato, ovvero massimizzare il rendimento del portafoglio e al contempo minimizzare il suo rischio.

```{r}
nominalPortfolioAdj = nominalPortfolio[,names(nominalPortfolio) %like% "Adjusted"] %>%
  CalculateReturns() %>%
  # to.period.contributions("all") |>
  # to.yearly.contributions() %>%
  # to.quarterly.contributions() %>%
  na.omit()

# weight = detailPortfolio$weight

nominalPortfolioAdj = nominalPortfolioAdj[,names(nominalPortfolioAdj) != "Portfolio Return"]

mean_ret = colSums(nominalPortfolioAdj)

cov_mat = nominalPortfolio[,names(nominalPortfolio) %like% "Adjusted"] %>%
  CalculateReturns() %>% 
  to.quarterly.contributions() %>% 
  na.omit() %>% 
  cov()

# solo quando i volumi non sono degeneri

return3mesi = nominalPortfolio[,!names(nominalPortfolio) %like% "Volume"] %>%
  CalculateReturns() %>%
  to.period.contributions("quarters") %>%
  na.omit()

var3m = VaR(R = return3mesi[,names(return3mesi) %like% "Adjusted"],
            method = "historical",
            portfolio_method = "component",
            weights = weight)

port_risk = var3m$hVaR

cov_mat = cov_mat[rownames(cov_mat) != "Portfolio Return",
                  colnames(cov_mat) != "Portfolio Return"]

port_returns = sum(mean_ret * weight)

port_risk = sqrt(t(weight) %*% (cov_mat %*% weight))

sharpe_ratio = port_returns/port_risk

tibble("Return" = port_returns |> mean() |> scales::percent(accuracy = .1),
       "Risk" = port_risk |> mean() |> scales::percent(accuracy = .1),
       "VaR a 3 mesi" = var3m$hVaR |> mean() |> scales::percent(accuracy = .1),
       "Sharpe ratio" = sharpe_ratio |> mean() |> round(2)
       )
```


Verrà fatta una simulazione tramite metodo MonteCarlo dove si ripeterà l'esperimento estraendo casualmente i pesi, cercando così la miglior combinazione di portafoglio.
In questo caso l'esperimento verrà ripetuto 5000 volte ma i pesi del portafoglio non saranno completamente casuali, varieranno attorno ai valori da noi preimpostati.

```{r}
set.seed(1)
num_port = 5000

# Creating a matrix to store the weights
all_wts = matrix(nrow = num_port,
                  ncol = nrow(detailPortfolio))

# Creating an empty vector to store
# Portfolio returns
port_returns = vector('numeric', length = num_port)

# Creating an empty vector to store
# Portfolio Standard deviation
port_risk = vector('numeric', length = num_port)

# Creating an empty vector to store
# Portfolio Sharpe Ratio
sharpe_ratio = vector('numeric', length = num_port)

for (i in seq_along(port_returns)) {
  precisione = 0.9
  wts = sapply(1:length(weight), function(i) runif(1,precisione * weight[i], (2 - precisione) * weight[i]))
  # wts = runif(length(tickerList))
  wts = wts/sum(wts)
  
  # Storing weight in the matrix
  all_wts[i,] = wts
  
  # Portfolio returns
  
  port_ret = sum(wts * mean_ret)
  # port_ret <- ((port_ret + 1)^252) - 1
  
  # Storing Portfolio Returns values
  port_returns[i] = port_ret
  
  
  # Creating and storing portfolio risk
  port_sd = sqrt(t(wts) %*% (cov_mat  %*% wts))

  # Più preciso ma ci mette troppo  
  # port_sd = VaR(
  #   R = return3mesi[, names(return3mesi) %like% "Adjusted"],
  #   method = "historical",
  #   portfolio_method = "component",
  #   weights = wts
  # )$hVaR

  port_risk[i] = port_sd
  
  
  # Creating and storing Portfolio Sharpe Ratios
  # Assuming 0% Risk free rate
  sr = port_ret/port_sd
  sharpe_ratio[i] = sr
}
```
